【裁判字號】    89,易,550
【裁判日期】    900702
【裁判案由】    竊佔
【裁判全文】
臺灣嘉義地方法院刑事判決                          八十九年度易字第五五號
    公  訴  人  臺灣嘉義地方法院檢察署檢察官
    被      告  乙○○
右列被告因竊佔案件，經檢察官提起公訴（八十九年度偵緝字第七九號），本院判決
如左：
    主  文
乙○○無罪。
    理  由
一、本件公訴意旨略以：被告乙○○於民國八十八年三月十四日與戊○○（未經職權
    不起訴處分確定）簽立同意書，在戊○○所有位於嘉義縣民雄鄉大崎村內埔仔大
    崎腳段八九地號土地上，倒填廢棄物，被告乃於八十八年三月十七日雇用卡車，
    載運廢棄物前往上開土地上倒填廢棄物，與戊○○共同違反上開土地經編定為特
    定農業區農牧用地之使用限制，經主管機關限期恢復原狀而未恢復。乙○○並意
    圖為自己不法之利益，將廢棄物倒填於民雄鄉（公訴人誤載為民雄鄉公所）所有
    ，位於上開八九地號旁之九三之八○地號土地上，並委由甲○○、丁○○（另案
    偵辦）載運土方至上開地點，覆土於廢棄物，以此方式竊占上開鄉有地達二百五
    十二平方公尺。因認被告涉犯刑法第三百二十條第二項之竊佔罪嫌、區域計畫法
    第二十二條罪嫌。
二、公訴人認為被告乙○○涉有前述犯行，無非以戊○○於警訊中已供稱被告允諾每
    輛卡車廢棄物給付新臺幣一千二百元之代價，倒完後要回填乾淨土三台尺三之高
    度，讓伊可利用該地作雞舍等語。甲○○、丁○○均供承：「被告確有請甲○○
    委託丁○○載運土方前去上址」等情。戊○○之子劉榮洲供稱三月十八日親見丁○○載運土方至上址，現場復有不詳之人以怪手將土方覆蓋於廢棄物上等情。被
    告所辯事後未去整地云云，業經戊○○、甲○○否認曾受此告知，且被告始終無
    法交待其所謂和戊○○簽約之不詳友人究為何人，其空言否認，殊無可採。此外
    ，並有照片、嘉義縣環境保護局非法傾倒掩埋事業廢棄物案相關資料、土地測量
    圖等在卷可稽，資為論罪之依據。訊據被告則堅詞否認有何公訴人所指竊佔犯行
    ，辯稱：伊雖與戊○○簽約整地，然而因為並未洽談完全，因此之後並未施作，
    並將未能依約施作之情形告知甲○○等語。
三、按犯罪事實應依證據認定之，無證據不得推定其犯罪事實，又不能證明被告犯罪
    者，應諭知無罪之判決，刑事訴訟法第一百五十四條、第三百零一條第一項前段
    分別定有明文。
四、經查：
（一）被告乙○○如何透過甲○○介紹，於八十八年三月十四日，與戊○○就戊○○
      所有位於嘉義縣民雄鄉大崎村內埔仔大崎腳段八九地號之土地訂立整地工程契
      約，戊○○亦有帶被告看過上揭土地等情，業據被告坦承無訛，核與證人戊○○、甲○○，及戊○○之子劉榮洲證述之情節相符，並有整地契約一紙存卷可
      按，而本件查獲之傾倒廢棄物，為一般事業廢棄物，亦據證人即本件查獲之警
      員丙○○、證人即稽查員何新山到庭結證屬實，此外，並有照片、嘉義縣環境
      保護局八十八年六月嘉義縣民雄鄉大崎腳八十九地號非法傾倒掩埋事業廢棄物
      案相關資料等件在卷可稽，此等部分事實固堪認定。
（二）然戊○○與被告乙○○約定於戊○○所有前開土地上整地之內容為傾倒地下室
      土，並非廢棄物等情，業據證人甲○○於本院訊問時證述：「（問：你和被告
      乙○○聯絡倒的東西是什麼？）倒的是地下室土，沒有說是倒垃圾，契約書上
      也是寫整地。」（見卷附本院九十年四月十八日訊問筆錄）、證人劉清木於偵
      審時證述：「（問：八九地號的土地為何提供給人倒垃圾？）我有拿身分證、
      所有權證給他申請，但是要給他倒廢土，不是倒垃圾，那是我小舅子甲○○介
      紹給我說要填地下室挖起來的土。」等語（見卷附本院九十年一月九日訊問筆
      錄）、證人劉榮洲證述：「他（指被告乙○○）有到我家寫契約，有見過面，
      是甲○○、蔡忠誠帶來的，當時是說要填土，對方書要填土地挖地下室的土
      .... 。」（見卷附八十八年偵字第七二三二號偵查卷第七頁）等語明確，互
      核與被告所辯伊原本與戊○○締約整地，並未至上址傾倒廢棄物等語相符，是
      公訴人認被告與戊○○約定，在戊○○所有前開土地上倒填廢棄物，容嫌速斷
      。
（三）又被告乙○○於八十九年三月十六日向甲○○表示可以開始填土，甲○○即替
      被告與丁○○聯絡載運廢土至上址傾倒，而丁○○旋於八十九年三月十七日載
      運砂土至上址等情，迭據證人甲○○、丁○○於偵審中、證人劉榮洲於偵查中
      證述屬實（見卷附八十八年度偵字第七二三二號偵查卷第七頁、第八頁、本院
      八十九年七月十二日訊問筆錄），而質諸上開證人之證詞，均未證述被告於公
      訴人所指時間雇用卡車，載運廢棄物至戊○○所有位於嘉義縣民雄鄉大崎村內
      埔仔大崎腳段八九地號及鄰近之嘉義縣民雄鄉○○○段九三之八０地號土地傾
      倒之犯行。
（四）再質諸證人甲○○於本院訊問時對於被告乙○○所供：「他（指戊○○）有拿
      資料給我，我說我要拿資料去鄉公所查證，我正要去查的時候，那幾天剛好要
      回桃園，證人甲○○打電話給我，我就告訴證人甲○○，他可以先拿一些好土
      去把路鋪好，我等資料查詢沒有問題以後，再拿土去整。」等語，證稱：「（
      問：被告當初是否這樣向你說的？）是的，他是電話跟我說，是在查獲之前說
      的。」等語（見卷附本院九十年三月十二日訊問筆錄）、「（問：你為何要聯
      絡丁○○？）在被查獲的前一天，他（指被告）告訴我明天（即查獲當天）開
      始可以填土，我聯絡丁○○要去填土的時候，那裡已經被傾倒垃圾了，所以丁○○不敢去填土。」等語（見卷附本院九十年四月十八日訊問筆錄）、於偵查
      中證稱：「（問：你如何向丁○○告知填土地點？）我有告訴他是戊○○的地
      ....。」（見卷附八十九年度偵緝字第七十九號偵查卷第三十二頁反面），及
      證人丁○○於本院調查時證述：「我倒的是好的土。是證人甲○○告訴我，那
      裡要整地，我才把土倒到那裡去。我不認識被告乙○○。」等語，均未能證明
      被告有何公訴人前揭所指委由甲○○、丁○○載運土方至前開民雄鄉鄉有土地
      之犯行。是被告前開所辯，尚非子虛，應堪採信。
（五）綜上所述，質諸證人戊○○、甲○○、丁○○、劉榮洲之證述，及卷附相關事
      證，均未能證明被告乙○○有何公訴人所指前開犯行，殊難以被告曾與戊○○
      訂立整地契約，遽認前開傾倒廢棄物犯行即為被告所為。公訴人所指證據不能
      證明被告犯罪，本院復查無積極證據足資證明被告確有公訴人所指犯行，揆諸
      首揭規定及無罪推定之原則，自應為被告無罪之諭知。
據上論斷，應依刑事訴訟法第三百零一條，判決如主文。
本案經檢察官劉仲慧到庭執行職務
中      華      民      國    九十      年      七      月      二      日
                            臺灣嘉義地方法院刑事第一庭
                                  審判長法  官  陳  珍  如
                                        法  官  張  育  彰
                                        法  官  鄧  晴  馨
右正本證明與原本無異。
如不服本判決，應於判決送達後十日內向本院提出上訴狀( 應附繕本 )。
中      華      民      國    九十      年      七      月      六      日
                書記官  李  彩  娥


司法院資訊處製作；財團法人民間司法改革基金會備份。
